臺灣彰化地方法院刑事判決　　　　　　　 100年度易字第69號
公　訴　人　臺灣彰化地方法院檢察署檢察官
被　　　告　賴鴻調
上列被告因違反毒品危害防制條例案件，經檢察官提起公訴（99
年度毒偵字第2322號），本院判決如下：
    主  文
賴鴻調施用第二級毒品，累犯，處有期徒刑陸月，如易科罰金，
以新臺幣壹仟元折算壹日。
    犯罪事實
一、賴鴻調曾因施用毒品案件，經本院以93年度易字第290 號判
    決判處有期徒刑9 月確定，復因違反動產擔保交易法案件，
    經本院以93年度員簡字第487 號判決判處有期徒刑5 月確定
    ，經接續執行，已於民國95年8 月31日縮刑期滿執行完畢。
    其前因施用毒品案件，經本院以87年度毒聲字第1719號裁定
    移送觀察、勒戒後，認無繼續施用毒品傾向，於87年11月26
    日執行完畢釋放，並由臺灣彰化地方法院檢察署檢察官以87
    年度偵字第8643號為不起訴處分確定；於上開觀察勒戒執行
    完畢釋放後5 年內，又因施用毒品案件，經本院以89年度毒
    聲字第1024號裁定送觀察、勒戒後，因有繼續施用毒品傾向
    ，再經本院以89年度毒聲字第1816號裁定令入戒治處所施以
    強制戒治，並由檢察官提起公訴，起訴部分經本院以89年度
    員簡字第182 號判決判處有期徒刑6 月確定（已執行完畢）
    。詎其仍不知悔改，明知甲基安非他命業經公告為毒品危害
    防制條例第2 條第2 項第2 款所列管之第二級毒品，不得非
    法持有、施用，於前揭觀察勒戒執行完畢釋放即87年11月26
    日後5 年內，於89年間再犯施用毒品案件，經法院以上開89
    年度員簡字第182 號判決判處罪刑確定後，復基於施用第二
    級毒品甲基安非他命之犯意，於99年10月25日上午7 時許，
    在其位於彰化縣大村鄉○○村○○路○ 段2 巷43號住處內，
    以將甲基安非他命放於玻璃吸食器燒烤後吸食之方式，施用
    第二級毒品甲基安非他命1 次（玻璃吸食器未扣案）。嗣因
    警另案調查販毒者（年籍詳卷），依其通聯紀錄及內容，合
    理懷疑與其有聯絡之賴鴻調涉有施用毒品犯行，而於99年10
    月27日通知賴鴻調到場說明，經徵得其同意採尿送驗，結果
    呈安非他命及甲基安非他命陽性反應，始知悉上情。
二、案經彰化縣警察局員林分局報告臺灣彰化地方法院檢察署檢
    察官偵查起訴。
    理  由
一、按除簡式審判程序、簡易程序及第376 條第1 款、第2 款所
    列之罪之案件外，第一審應行合議審判，刑事訴訟法第284
    條之1 定有明文。本件被告賴鴻調所犯係屬刑事訴訟法第37
    6 條第1 款所列之罪，爰依法行獨任審判程序。
二、按被告以外之人（包括證人、鑑定人、告訴人、被害人及共
    同被告等）於審判外之陳述雖不符刑事訴訟法第159 條之1
    至之4 之規定，而經當事人於審判程序同意作為證據，法院
    審酌該言詞陳述或書面陳述作成時之情況，認為適當者，亦
    得為證據，刑事訴訟法第159 條之5 第1 項定有明文。其立
    法意旨在於傳聞證據未經當事人之反對詰問予以核實，原則
    上先予排除。惟若當事人已放棄反對詰問權，於審判程序中
    表明同意該等傳聞證據可作為證據，基於尊重當事人對傳聞
    證據之處分權使訴訟程序得以順暢進行，上開傳聞證據則有
    證據能力（最高法院94年度臺上字第4890號判決要旨參照）
    。又按當事人、代理人或辯護人於法院調查證據時，知有第
    159 條第1 項不得為證據之情形，而未於言詞辯論終結前聲
    明異議者，視為有前項之同意，刑事訴訟法第159 條之5 定
    有明文。亦即，傳聞證據未經當事人之反對詰問予以核實，
    原則上先予排除，惟若當事人已放棄詰問或未聲明異議，基
    於證據資料愈豐富，愈有助於真實發現之理念，且強化言詞
    辯論主義，法院自可承認該傳聞證據例外擁有證據能力。經
    查，以下本案所引用被告以外之人於審判外之言詞或書面陳
    述，雖係被告以外之人於審判外之陳述，性質上屬傳聞證據
    ，惟經檢察官及被告均同意作為證據，又本院審酌該言詞陳
    述作成時之情況，並查無其他不法之情狀，足認為得為本案
    之證據，依刑事訴訟法第159 條之5 之規定，有證據能力。
三、上開犯罪事實，業據被告於警偵訊及本院審理時坦承不諱（
    見偵查卷宗第15頁反面、第69頁、本院100 年1 月20日審判
    筆錄第3 頁），且被告於99年10月27日，經警採尿送驗後呈
    安非他命及甲基安非他命陽性反應一節，有彰化縣警察局員
    林分局委託檢驗尿液代號與真實姓名對照認證單及詮昕科技
    股份有限公司濫用藥物尿液檢驗報告各1 紙附卷可稽（見偵
    查卷宗第21頁至第22頁），足認被告自白核與事實相符。本
    件事證明確，被告施用第二級毒品之犯行，堪以採信。
四、按施用第一、二級毒品為犯罪行為，毒品危害防制條例第10
    條定有處罰明文。故施用第一、二級毒品者，依前揭規定本
    應科以刑罰，惟基於刑事政策，對合於一定條件之施用者，
    則依同條例第20條、第23條之規定，施以觀察、勒戒或強制
    戒治之保安處分。又毒品危害防制條例於92年7 月9 日修正
    公佈，自93年1 月9 日施行，其中第20條、第23條將施用毒
    品之刑事處遇程式，區分為「初犯」、「5 年內再犯」及「
    5 年後再犯」。依其立法理由之說明：「初犯」，經觀察、
    勒戒或強制戒治後，應為不起訴處分或不付審理之裁定；經
    觀察、勒戒或強制戒治執行完畢釋放後，「5 年內再犯」者
    ，因其再犯率甚高，原實施之觀察、勒戒及強制戒治既已無
    法收其實效，爰依法追訴或裁定交付審理。至觀察、勒戒或
    強制戒治執行完畢釋放後，「5 年後再犯」者，前所實施之
    觀察、勒戒或強制戒治已足以遮斷其施用毒品之毒癮，為期
    自新及協助其斷除毒癮，仍適用「初犯」規定，先經觀察、
    勒戒或強制戒治之程序。從而依修正後之規定，僅限於「初
    犯」及「5 年後再犯」二種情形，始應先經觀察、勒戒或強
    制戒治之程序。倘被告於5 年內已再犯，經依法追訴處罰，
    縱其第3 次（或第3 次以上）再度施用毒品之時間，在初犯
    經觀察、勒戒或強制戒治執行完畢釋放5 年以後，已不合於
    「5 年後再犯」之規定，且因已於「5 年內再犯」，顯見其
    再犯率甚高，原實施觀察、勒戒或強制戒治，已無法收其實
    效，即應依該條例第10條處罰（最高法院95年度第7 次及97
    年度第5 次刑事庭會議決議參照）。查本件被告前因施用毒
    品案件，經本院以87年度毒聲字第1719號裁定移送觀察、勒
    戒後，認無繼續施用毒品傾向，於87年11月26日執行完畢釋
    放，並由臺灣彰化地方法院檢察署檢察官以87年度偵字第86
    43號為不起訴處分確定；於上開觀察勒戒執行完畢釋放後5
    年內，又因施用毒品案件，經本院以89年度毒聲字第1024號
    裁定送觀察、勒戒後，因有繼續施用毒品傾向，再經本院以
    89年度毒聲字第1816號裁定令入戒治處所施以強制戒治，並
    由檢察官提起公訴，起訴部分經本院以89年度員簡字第182
    號判決判處有期徒刑6 月確定，此有臺灣高等法院被告前案
    紀錄表1 份在卷可憑，則被告此次所為本案上開施用第二級
    毒品之犯行，雖在初犯經觀察勒戒執行完畢即87年11月26日
    釋放後5 年以後，惟被告於初犯經觀察勒戒執行完畢釋放5
    年內之89年間，再犯施用毒品罪，經依法追訴處罰判處有期
    徒刑6 月確定在案，則依上開最高法院刑事庭會議決議意旨
    ，已不合於「5 年後再犯」之規定，而係符合毒品危害防制
    條第23條第2 項所定之追訴要件，是被告所為本件施用第二
    級毒品之犯行，即無「初犯」規定之適用，自毋須再重新施
    予觀察、勒戒或強制戒制之處遇程序，而應直接訴追處罰。
五、再按甲基安非他命為毒品危害防制條例第2 條第2 項第2 款
    所規定之第二級毒品，核被告所為，係犯毒品危害防制條例
    第10條第2 項之施用第二級毒品罪。其持有第二級毒品之行
    為，意在供己施用，故持有之低度行為，應為施用之高度行
    為所吸收，不另論罪。第查，被告曾因施用毒品案件，經本
    院以93年度易字第290 號判決判處有期徒刑9 月確定，復因
    違反動產擔保交易法案件，經本院以93年度員簡字第487 號
    判決判處有期徒刑5 月確定，經接續執行，已於95年8 月31
    日縮刑期滿執行完畢之事實，有臺灣高等法院被告前案紀錄
    表在卷可憑，其於受有期徒刑執行完畢後，5 年內故意再犯
    本件有期徒刑以上之罪，為累犯，應依刑法第47條第1項 之
    規定加重其刑。爰審酌被告曾因施用毒品經送觀察、勒戒及
    強制戒治，仍未知警惕，再犯本案之罪，足見其雖經觀察、
    勒戒及強制戒治治療程序，仍未徹底戒除惡習遠離毒害，顯
    未能善體國家設置觀察、勒戒及強制戒治機構，協助毒品施
    用者戒除毒害之良法美意，且多次施用毒品經本院判刑，惟
    念及施用毒品本質上係戕害自身健康之行為，尚未嚴重破壞
    社會秩序或侵害他人權益，暨其犯罪之動機、目的、所生危
    害及犯罪後坦承犯行，犯後態度良好等一切情狀，認蒞庭檢
    察官當庭請求判處被告有期徒刑1 年，尚嫌過重，妥量處如
    主文所示之刑，並諭知易科罰金之折算標準，以示懲儆。而
    被告持以施用甲基安非他命所用之玻璃吸食器，據被告陳稱
    已丟棄，且前開玻璃吸食器未經扣案，亦乏證據足資證明前
    開物品尚未滅失，復非屬違禁物，為免執行困難，本院自不
    為沒收之諭知，併此敘明。
據上論斷，應依刑事訴訟法第284 條之1 、第273 條之1 第1 項
、第299 條第1 項前段，毒品危害防制條例第10條第2 項，刑法
第11條、第47條第1 項、第41條第1 項前段，判決如主文。
本案經檢察官詹喬偉到庭執行職務。
中    華    民    國   100    年    1     月    21    日
                  刑事第八庭  法  官  游秀雯
以上正本證明與原本無異。
如不服本判決應於收受判決後10日內向本院提出上訴書狀，並應
敘述具體理由。其未敘述上訴理由者，應於上訴期間屆滿後20日
內向本院補提理由書( 均須按他造當事人之人數附繕本)「 切勿
逕送上級法院」。
中    華    民    國   100    年    1     月    21    日
                              書記官  謝志鑫
附錄本案論罪科刑法條全文：
毒品危害防制條例第10條
施用第一級毒品者，處6 月以上5 年以下有期徒刑。
施用第二級毒品者，處3 年以下有期徒刑。